臺灣新北地方法院民事判決
111年度訴字第1917號
原      告  黃門企業股份有限公司

法定代理人  黃文德  
被      告  三瀚高空有限公司


法定代理人  陳蘭君  
被      告  陳志成  
上列當事人間給付租金等事件，本院於民國111年9月27日言詞辯
論終結，判決如下：
    主  文
原告之訴及假執行之聲請均駁回。
訴訟費用由原告負擔。
    事實及理由
一、本件被告三瀚高空有限公司未於言詞辯論期日到場，核無民
    事訴訟法第386條列各款情形，應依原告之聲請，由其一造
    辯論而為判決。
二、原告起訴主張：
  ㈠被告三瀚高空有限公司之實際執行負責人即被告陳志成於民
    國108年1月2日代表被告三瀚高空有限公司向原告承租3.6M
    型吊籠（洗窗機）乙台（下稱:系爭吊籠）及其配件，被告
    陳志成於107年12月28日、1月1日0時15分先以LINE通訊軟體
    通知原告於1月2日上午8時30分將租賃物運送至台北市○○區○
    ○路00號遠雄藝廊工地（原證一），當原告將租賃物品運送
    到上揭地點後，被告陳志成即代表被告三瀚高空有限公司於
    吊籠租賃契約上簽署並點收物品（原證二）。
  ㈡次查，被告三瀚高空有限公司之實際執行負責人即被告陳志
    成再度於108年1月22日代表被告三瀚高空有限公司向原告承
    租3.6M型吊籠（洗窗機）乙台及其配件，並於同年1月21日
    先以LINE通訊軟體通知原告於1月22日將租賃物運送至台北
    市○○○路0段00號工地（原證三），隔天被告三瀚高空有限公
    司則自請貨運公司劉先生來載租賃物，並委託劉先生於吊籠
    租賃契約上代為簽署並點收物品（原證四），並約明承租8
    天，至1月30日為止。且被告已如期歸還該批承租物品。
  ㈢詎料，原告曾於同年1月30日、3月12日、4月12日、5月15日
    、6月15日、7月10日、7月18日、7月20日向被告三瀚高空有
    限公司請求支付二份租賃契約之租金，總計150,465元（原
    證五）（附表二），然被告竟不予置理。甚且，竟將第一次
    承租之系爭吊籠及配件予以隱匿。
  ㈣直到，108年7月18日下午6時30分，原告員工路過新北市三重
    區中正北路139巷口意外發現系爭吊籠，趕緊打電話110報警
    並通知被告前來處理，然被告卻拒不出面，原告只得請現場
    警員3名協助並取回系爭吊籠及現場部份配件，另短少配件
    則不在現場 ，未尋獲（原證六）。
  ㈤被告無權占有租賃之配件，應返還予原告：
  ⒈按『所有人對於無權占有或侵奪其所有物者，得請求返還之。
    對於妨害其所有權者，得請求除去之。有妨害其所有權之虞
    者，得 請求防止之。』民法第767條第1項訂有明文。
  ⒉因被告不付租金長達6.5個月，又違反合約不得將租賃物遷移
    他 處，故原告已不同意繼續出租予被告使用，被告已無正
    當權源，為不法使用。原告多次於LINE通訊軟體通知並催告
    被告盡速歸還系爭吊籠及配件（原證七），然被告卻不予理
    會。故原告爰依民法第767條第1項前段與中段之規定，請求
    被告返還尚未歸還的第一次租賃物之配件予原告所有。
  ㈥原告得請求被告支付相當於租金之不當得利：
  ⒈依民法第179條規定：「無法律上之原因而受利益，致他人受
    損害者，應返 還其利益」。又按『依不當得利之法則請求返
    還不當得利，以無法律上之原因而受有利益，致他人受有損
    害為要件，故其得請求返還之範圍，應以對方所受之利益為
    度，非以請求人所受損害若干為準，無權占有他人土地，可
    能獲得相當於租金之利益為社會通常之觀念。」（最高法院
    61年台上字第1695判例參照）
  ⒉職故，原告爰依前揭法令及實務見解，自得向被告請求返還
    其無權占有系爭配件期間之相當於租金之不當得利，計算。
    按日租新台幣（下同）390元(附表4)計價，相當租金以(配
    件總價58,695元)年息不足百分之2.5 計算，逐日累計至返
    還系爭配件之日止。
  ㈦並聲明：
　⒈被告三瀚高空有限公司、陳志成應將(附表一，詳本院訴字 
    卷第99頁)所示配件， 返還原告。
  ⒉被告三瀚高空有限公司、陳志成應自108年7月19日起，至交
    還附表一所示配件予原告為止，按日累計(配件總價58,695)
    給付原告日租金390元。
  ⒊被告三瀚高空有限公司、陳志成應共同給付吊籠租金給原 告
    50,465元，及自108年7月19日起，至清償日止，按年息百分
    之5計算之利息。
  ⒋訴訟費用由被告共同負擔。
  ⒌原告願供擔保，請准宣告假執行。
三、被告陳志成答辯：
  ㈠本件被告陳志成在黃文德之鼓吹下，同意向其購買全新吊籠D
    H360，於107年12月28日支付訂金10萬元，尾款以分期付款
    方式支付，條件另議（證據1，已於9月6日開庭提供）。
  ㈡被告陳志成於108年1月2日取得吊籠後，隨即發現該吊籠之製
    造日期為103年且內裝之重要構造--「馬達」為使用過之中
    古機，因而向黃文德提出抗議，然黃某辯製造年份為103年
    但為新機，又以吊籠製造檢驗需時間來拖延我更換新品，被
    告亦曾發函（證據2）主張減價權，欲盡速解決此問題，但
    黃文德不予理會。
  ㈢詎料，黃文德竟於108年7月20日唆使其員工二人於夜間至被
    告放吊籠處，(位在當時公司員工張銘宏住處），持鐵鎚破
    壞捆綁此吊籠之鐵鍊，將吊籠強奪載走。
  ㈣被告對黃文德提告毀損罪及強制罪，強制罪因被告不在現場
    故不起訴；毀損部分，黃某於109年6月4日新北檢察署調解
    庭中，對我方及調解官均承認其毀損罪並願意二萬元和解，
    但黃仍表示之後會提告因而和解破局。新北地方檢察官聲請
    簡易判決處刑（109年度簡字第2584號，證據3），黃某不滿
    上訴，原供詞全部推翻，及證人張銘宏已離職未出庭故毀損
    罪不成立。
  ㈤吊籠被強行載走後，被告有委託律師發函解除買賣契約及通
    知對方自行取回配件（證據4）。
  ㈥本次起訴之前，黃文德亦於士林地方法院提起訴訟（案號：1
    10年度士簡字第379號），有開庭通知書為證（證據5），開
    庭日110年10月22日，當天由調解科長主持，告知黃某此為
    買賣當場請告訴人撤告。
  ㈦總結：被告與黃文德為吊籠買賣合約，此買賣糾紛至今，被
    告已支付訂金10萬元而吊籠被黃文德取回，被告實為遭受損
    害之一方。
  ㈧並聲明：原告之訴駁回。
  ⒉如受不利判決，願供擔保請准宣告免為假執行。
四、被告三瀚高空有限公司未於言詞辯論期日到場，亦未提出書
    狀作何聲明或陳述。
五、原告主張被告三瀚高空有限公司之實際執行負責人為被告陳
    志成，原告依被告陳志成LINE通訊軟體通知，於108年1月2
    日將3.6M型吊籠（洗窗機）乙台之系爭吊籠及其配件，運送
    至台北市○○區○○路00號遠雄藝廊工地，由被告陳志成簽收之
    事實，為被告所不爭執，堪信為真實。
六、原告復主張被告陳志成係於108年1月2日代表被告三瀚高空
    有限公司，向原告承租系爭吊籠及其配件，並於108年1月22
    日再代表被告三瀚高空有限公司向原告承租系爭吊籠及其配
    件，約明承租8天，至1月30日為止，嗣被告已如期歸還該批
    承租物品，詎原告曾於同年1月30日、3月12日、4月12日、5
    月15日、6月15日、7月10日、7月18日、7月20日向被告三瀚
    高空有限公司請求支付二份租賃契約之租金，總計150,465
    元，然被告竟不予置理，且竟將第一次承租之系爭吊籠及配
    件予以隱匿，至108年7月18日下午6時30分，原告員工路過
    新北市三重區中正北路139巷口意外發現系爭吊籠，即報警
    並通知被告前來處理，因被告卻拒不出面，原告只得請現場
    警員3名協助並取回系爭吊籠及現場部份配件，另短少配件
    則不在現場，未尋獲，是原告自得依民法第767條第1項、第
    179條等規定，求為判決如訴之聲明所示等情。則為被告所
    否認，並以前詞置辯。經查：
  ㈠按當事人主張有利於己之事實者，就其事實有舉證之責任。
    但法律別有規定，或依其情形顯失公平者，不在此限，民事
    訴訟法277條定有明文。又民事訴訟如係由原告主張權利者
    ，應先由原告負舉證之責，若原告先不能舉證，以證實自己
    主張之事實為真實，則被告就其抗辯事實即令不能舉證，或
    其所舉證據尚有疵累，亦應駁回原告之請求（最高法院17年
    上字第917號民事判例參照）。
  ㈡本件原告主張其曾於同年1月30日、3月12日、4月12日、5月1
    5日、6月15日、7月10日、7月18日、7月20日向被告三瀚高
    空有限公司請求支付二份租賃契約之租金，總計150,465元
    ，然被告竟不予置理，且將第一次承租之系爭吊籠及配件予
    以隱匿等語，應係主張兩造間就系爭吊籠及配件，於108年1
    月30日至7月20日期間，成立租賃契約之法律關係，依上開
    說明，原告就此之有利於己事實，自應積極舉證以實其說，
    惟原告並未提出確實證據證明，自難遽認上開事實為真實。
  ㈢原告固以被告陳志成係於108年1月2日代表被告三瀚高空有限
    公司，向原告承租系爭吊籠及其配件，並於108年1月22日再
    代表被告三瀚高空有限公司向原告承租系爭吊籠及其配件，
    約明承租8天，至1月30日為止，嗣被告已如期歸還該批承租
    物品等語，及提出原證一：派工單影本一份、手機截圖影本
    二張；原證二：吊籠租賃契約書影本二張；原證三：派工單
    影本及手機截圖影本一份；原證四：吊籠租賃契約書影本二
    張；原證五：請款單手機截圖一張；原證六：尋獲現場吊籠
    及部份配件；催告歸還吊籠及配件；原證七：手機截圖影本
    ；原證八：報單價影本一份、電話紀錄簿影本及Line的截圖
    影本一張；原證九：吊籠訂購確認書影本一張及Line的截圖
    影本一張；原證十：108年1月2日LINE的截圖影本一張等件
    為證。惟經本院審酌原告提出之前述證據內容，至多僅能證
    明被告陳志成有於108年1月2日代表被告三瀚高空有限公司
    ，向原告承租系爭吊籠及其配件，並於108年1月22日再代表
    被告三瀚高空有限公司向原告承租系爭吊籠及其配件，約明
    承租8天，至1月30日為止等情而已，並不能證明兩造間就系
    爭吊籠及配件，亦於108年1月30日至7月20日期間，成立租
    賃契約之法律關係。遑論原告自承被告於108年1月30日已如
    期歸還先前承租之系爭吊籠及配件，顯見兩造間就系爭吊籠
    及配件，如於108年1月30日至7月20日期間，成立租賃契約
    之法律關係，乃應屬新成立之租賃契約，原告仍應就該租約
    成立及租賃物交付之有利於己事實，積極舉證以實其說，惟
    原告既未提出確實證據證明，即難認上開事實為真實。
  ㈣況被告抗辯陳志成係在黃文德之鼓吹下，同意向其購買全新
    吊籠DH360即系爭吊籠及配件，於107年12月28日支付訂金10
    萬元，尾款以分期付款方式支付，條件另議等語，亦據提出
    黃門企業股份有限公司吊籠訂購確認書為憑（本院訴字卷第
    35頁），已非無據，益徵原告主張兩造間就系爭吊籠及配件
    ，於108年1月30日至7月20日期間，成立租賃契約法律關係
    之事實，應非真實。
七、從而，本件原告依無權占有、不當得利等法律關係即民法第
    767條第1項、第179條等規定，請求被告：㈠被告三瀚高空有
    限公司、陳志成應將附表一所示配件， 返還原告；㈡被告三
    瀚高空有限公司、陳志成應自108年7月19日起，至交還附表
    一所示配件予原告為止，按日累計(配件總價58,695)給付原
    告日租金390元；被告三瀚高空有限公司、陳志成應共同給
    付吊籠租金給原 告50,465元，及自108年7月19日起，至清
    償日止，按年息百分之5計算之利息，為無理由，應予駁回
    。又原告之訴既經駁回，其假執行之聲請已失依附，應併駁
    回。
八、本件事證已臻明確，兩造其餘主張及攻擊防禦方法，核與判
    決結果不生影響，爰不一一論述，附此敘明。
七、訴訟費用負擔之依據：民事訴訟法第78條。
中　　華　　民　　國　　111 　年　　10　　月　　14　　日
                  民事第五庭    法　官　連士綱
以上正本係照原本作成
如對本判決上訴，須於判決送達後20日內向本院提出上訴狀。如
委任律師提起上訴者，應一併繳納上訴審裁判費。
中　　華　　民　　國　　111 　年　　10　　月　　17　　日
                                書記官　游曉婷